臺灣臺中地方法院刑事判決　　　　　　　　　　　　　九十年度易字第三七六五號
　　公　訴　人　臺灣臺中地方法院檢察署檢察官
　　被　　　告　乙○○
　　選任辯護人　楊心怡律師
右列被告因違反著作權法案件，經檢察官提起公訴（九十年度偵字第一二二九二號）
，本院判決如左：
    主  文
乙○○幫助以明知為侵害著作權之物而意圖營利而交付之方法，侵害他人之著作權，
處有期徒刑肆月，如易科罰金，以佰元折算壹日。
    事  實
一、乙○○係設攤在臺中市○○○○街與精誠路口之攤販，專營女鞋販賣，明知其攤
    位前由姓名年籍不詳綽號「阿瑤」之成年男子（下稱「阿瑤」）所設攤販售如附
    表所示之光碟唱片，為如附表所示丙○○○音樂股份有限公司等著作（發行）權
    人（下稱滾石公司等著作權人）享有之視聽著作，且係他人未經授權而擅自重製
    之侵害著作權之盜版光碟片，竟基於幫助「阿瑤」販賣盜版光碟之犯意，於民國
    八十九年十一月十五日二十一時三十分許，因見「阿瑤」未在該攤位上，竟從「
    阿瑤」原置放於該攤位上之置錢袋內，幫忙「阿瑤」取錢找予前來購買盜版光碟
    之客人，以此方法侵害他人之視聽著作權，旋即為在該處埋伏之警員當場查獲。
二、案經滾石公司等著作權人訴由臺灣臺中地方法院檢察署檢察官偵查起訴。
    理  由
一、訊據被告乙○○矢口否認有何於右揭時、地幫忙販賣盜版光碟之事實，辯稱：該
    「阿瑤」之人有僱用一個小弟在現場看管，當日該小弟確有在旁，因一位客人向
    其買完鞋後，欲在鞋攤前購買盜版光碟片，該客人見無人搭理，乃找其換取小鈔
    ，其始取自己身上之小鈔換予該客人使用，並未動用到「阿瑤」之置錢袋云云。
    惟查：
（一）右揭事實，業據告訴代理人甲○○於警、偵訊及本院調查時指述綦詳，而被告
      為警查獲時已供稱：「我是隔壁賣鞋子攤位之老闆，當時我有空，所以幫老闆
      （指「阿瑤」之人）找錢於買ＣＤ客人」、「（問：你知道該攤位是販賣盜版
      音樂光碟？）我知道。」、「據我所知每片賣新臺幣一百元，三片二百五十元
      」等語（見本院八十九年度易字第四一七九號刑事案件中所附之八十九年度偵
      字第一八五二一號偵查卷第八頁反面、第九頁），復於檢察官初訊時供稱：「
  我是隔壁賣鞋子的老闆，當時老闆（指「阿瑤」之人）不在，客人要買三塊，
      我幫他找錢。」、「（問：如何找錢）拿他掛在攤位前的錢找的。」等語明確
      （見本院八十九年度易字第四一七九號刑事案件中所附之八十九年度偵字第一
      八五二一號偵查卷第二一頁反面、第二二頁），則被告於本院翻異前詞，並辯
      稱係前來購買光碟之人主動向其換錢，且係從其身上取錢換予該客人云云，是
      否可採，已屬可疑。
（二）另被告已於檢察官偵訊時供稱：「（問：有無找錢給客人？）有。該客人拿一
      千元，不敢去碰錢袋，所以當天我幫客人找錢：：：。」等語明確（見九十年
      度偵字第一二二九二號偵查卷第一三頁），而證人即當日在現場查獲被告之警
      員何永州、邱福財則於本院八十九年度易字第四一七九號刑事案件審理時到庭
      結證稱：「我們到的時候，有在販賣盜版光碟片的攤位附近觀察了五至十分鐘
      ，看到有二、三個客人買盜版光碟片，而被告在找錢，但被告並沒有在該攤位
      上喊叫販賣光碟片。當時攤位上已經有一個紙板掛在那邊標明價格。之後我們
      就上前取締，被告他說他不是老闆，說老闆另有他人，但沒有說出姓名，他說
      他可以聯絡老闆來，但都沒有說出年籍及電話。之後我們就請他做筆錄，並將
      本件移送。當時有其他二個攤位的人說老闆不是他，說被告是賣鞋子的，當時
      確實後面有一個鞋攤。」、「當時有吊一個黑色包包在架上，是要讓客人自己
      把錢投入包包內。」、「有，但被告幫客人找錢是從該包包拿錢出來。」等語
      明確（見本院八十九年度易字第四一七九號刑事卷宗第六七頁、第六八頁），
      再者證人即與被告同在上址設攤之攤販廖良德、蔣澄權於偵查中亦同結證稱：
      「當時警察過來時，該攤子（指「阿瑤」所擺設之攤子）沒有人，他的光碟片
      擺在乙○○的正前面，因便衣警察過去買，乙○○看到該攤位時無人而過去幫
      忙一下：：：。」等語，因上開證人之證言與被告於偵查中之供述核屬相符，
      且均無齟齬之處，是上開證人之證言應可採信。被告既曾因見「阿瑤」不在攤
      位上，而主動幫忙招呼客人，並從「阿瑤」置放於攤位上之置錢袋內取前找予
      前來購買盜版光碟之顧客，足見被告確有於「阿瑤」未出現在攤位上時，主動
      幫助「阿瑤」販賣盜版光碟之事實，況「找錢」與「換錢」乃屬二不同概念，
      被告豈有混淆之可能，是以，被告事後辯稱僅換錢予顧客，而未有找錢之情事
      ，且亦無幫助「阿瑤」販賣盜版光碟云云，顯不足採信。
（二）雖證人蘇玲玲、許文偉均曾於本院八十九年度易字第四一七九號刑事案件審理
      時到庭結證稱：被告係販賣女鞋之老闆，並未販賣盜版光碟片，亦未幫忙「阿
      瑤」販賣盜版光碟片等語，然因證人蘇玲玲、許文偉二人均與被告同在上址設
      攤，有自己生意須照料，且被告本身亦自營女鞋販賣，而被告在幫忙「阿瑤」
      找錢之時，因時間短暫，則證人蘇玲玲、許文偉二人或因生意繁忙而未能親眼
      見及被告幫忙「阿瑤」找錢予顧客之情，應屬可能，則證人蘇玲玲、許文偉二
      人同為上開證言，乃屬當然，故僅以證人蘇玲玲、許文偉二人之上開證言，尚
      難作為有利於被告之認定。又證人古美霜雖亦於本院審理時到庭結證稱：當日
      向被告購買鞋子後，因想購買光碟，然身上並無小面額鈔票，乃向被告換鈔，
      被告係從自己身上取錢供其兌換，並非從攤位上之置錢袋取錢云云，然證人古
      美霜已於本院審理時陳稱：在欲購買盜版光碟時，發現身上並無小鈔，惟已見
      到「阿瑤」攤位上設有置錢袋，係供客人自行投遞找取金錢之用等語，而「阿
      瑤」亦在該攤位上立有「老闆不在、自取自找」之標語（見本院八十九年度易
      字第四一七九號刑事案件中所附之八十九年度偵字第一八五二一號偵查卷一九
      頁），則證人古美霜縱無小鈔購買光碟，應可自行在上開置錢袋內找錢，無須
      假手於不相識之被告，參以警察在「阿瑤」攤位查獲被告時，當場扣得有五千
      一百五十元，且被告自承當時「阿瑤」所僱用之小弟亦在旁邊監看等情（見偵
      查卷第一三頁），則證人古美霜若真欲購買盜版光碟，衡情當會自取自找，而
      無須假手他人，是證人古美霜之證言，與常理有違，尚不足採信。
（三）此外，復有告訴人提出之被侵害視聽著作及權利相關證件清冊在卷足參，及盜
      版光碟四百零三片、現金五千一百五十元扣案可資佐證（參見本院八十九年度
      易字第四一七九號刑事卷），是被告上開所辯，應不足採信。本件事證明確，
      被告之犯行，堪以認定。
二、「阿瑤」所販賣之盜版光碟，係侵害著作權之物，且係意圖營利而交付，而侵害
    如事實欄所示之告訴人之著作權，係符合著作權法第八十七條第二款之規定，應
    依同法第九十三條第三款之規定處罰，被告乙○○係以幫助「阿瑤」犯罪之意思
    而參與，核其所為，係著作權法第九十三條第三款之幫助犯，爰依正犯之刑減輕
    之。爰審酌被告犯罪之動機、目的、手段、幫助販賣非法重製之著作物對著作權
    人利益影響甚鉅，及犯後猶飾詞卸責、毫無悔意等一切情狀，量處如主文所示之
    刑，並依修正後刑法第四十一條第一項前段諭知易科罰金之折算標準，以資懲儆
    。末按共同正犯因相互間利用他人之行為，以遂行其犯意之實現，本於責任共同
    之原則，有關沒收部分，對於共犯間供犯罪所用之物，自均應為沒收之諭知。惟
    幫助犯僅係對於犯罪構成要件以外行為為加工，並無共同犯罪之意思，自不適用
    該責任共同原則，對於正犯所有供犯罪所用之物或犯罪所得之物，勿庸併為沒收
    之宣告。是本案對於扣案如附表所示之盜版光碟四百零三片、現金五千一百五十
    元（參見本院八十九年度易字第四一七九號刑事卷），即無庸再予宣告沒收，併
    此敘明。
據上論斷，應依刑事訴訟法第二百九十九條第一項前段，著作權法第九十三條第三款
、第八十七條第二款，刑法第十一條前段、第三十條、修正後第四十一條第一項前段
，罰金罰鍰提高標準條例第二條，判決如主文。
中      華      民      國      九十一    年      四      月    十二    日
          臺灣臺中地方法院刑事第四庭
                                    法  官  王  世  華
右正本證明與原本無異。
如不服本判決，應於判決送達後十日內向本院提出上訴狀，上訴於臺灣高等法院臺中
分院( 須附繕本 )。
                                    書記官
中      華      民      國      九十一    年      四      月    十二    日
附錄本判決論罪科刑之法條：
著作權法第九十三條第三款
有左列情形之一者，處二年以下有期徒刑，得併科新臺幣十萬元以下罰金：
三、以第八十七條各款方法之一侵害他人之著作權者。
著作權法第八十七條第二款
有下列情形之一者，除本法另有規定外，視為侵害著作權或製版權：
二、明知為侵害著作權或製版權之物而散布或意圖散布而陳列或持有或意圖營利而交
    付者。
